【裁判字號】    95,上訴,574
【裁判日期】    950629
【裁判案由】    毒品危害防制條例
【裁判全文】
臺灣高等法院刑事判決                 95年度上訴字第574號
上  訴  人
即  被  告  乙○○
                    （現於台灣台北監獄台北分監執行中）
指定辯護人  本院公設辯護人甲○○
上列上訴人因毒品危害防制條例案件，不服臺灣板橋地方法院94
年度訴字第1753號，中華民國94年12月28日第一審判決（起訴
案號：臺灣板橋地方法院檢察署94年度偵字第11431號），提起
上訴，本院判決如下：
    主  文
上訴駁回。
    事  實
一、乙○○前於民國92年間因施用第一、二級毒品案件，經原審
    法院判處有期徒刑6月、4月，並定應執行有期徒刑8月確定
    ，已於93年9月4日執行完畢。詎仍不知悔改，明知甲基安非
    他命係屬毒品危害防制條例所定之第二級毒品，不得持有及
    販賣，友人周峰隆於94年7月5日8時許以電話聯絡方式，向
    其表示擬購買安非他命施用（周峰隆所涉施用毒品案件，另
    由國防部北部地方軍事法院檢察署處理），竟基於販賣第二
    級毒品甲基安非他命之犯意，與周峰隆議定交易毒品之時間
    、地點及價格後，乙○○即駕駛車牌號碼6453-KE號自用小
    客車，於同日9時10分許，至臺北縣樹林市○○路之樹林高
    中前停車等候，周峰隆旋由其不知情之友人沈向名駕駛機車
    搭載前往會合，並進入乙○○駕駛之上開自用小客車右前座
    後，乙○○隨即起動上開自用小客車在樹林高中附近繞行，
    而於駕車行駛之際，由乙○○在車內將其以不詳方法取得之
    第二級毒品甲基安非他命2包（合計淨重0.89公克，因鑑驗
    使用0.036公克，驗餘淨重0.854公克）交付予周峰隆，並向
    周峰隆收取價金新臺幣（下同）1,000元，藉此營利而販賣
    之。嗣於同日9時40分許，乙○○於完成毒品交易後，駕駛
    上開自用小客車搭載周峰隆擬返回樹林高中前，於行經臺北
    縣樹林市○○路97號附近，因闖紅燈為警攔查，察覺周峰隆
    之行止有異，經周峰隆同意後實施搜索，在其手提包內起出
    上開向乙○○所買得之甲基安非他命2包及與本案無涉之磅
    秤1個、吸食器1組，始查悉上情。
二、案經臺北縣政府警察局移送臺灣板橋地方法院檢察署檢察官
    偵查起訴。
    理  由
壹、程序部分：
    證人周峰隆於警詢時關於本案之陳述，未經具結，且經核與
    其於偵查及原審審理時所證述情節大致相符；且證人周峰隆
    於原審理時已到庭具結作證，並經交互詰問程序，被告之辯
    護人亦為其行使證人詰問權，即無再引用證人周峰隆警詢筆
    錄為證據之必要。至證人周峰隆於偵查中亦到庭依法具結作
    證，所證述內容並與原審審理時所證述情節大致相符，復查
    無其他顯不可信情況，依刑事訴訟法第159條之1第2項規定
    ，自得為證據。又被告之辯護人向本院聲請調查證人周峰隆
    、沈向名；惟查：證人周峰隆於偵查及原審審理時、證人沈
    向名於原審審理時，均已到庭具結作證，就本案相關事實已
    詳為證述，並經交互詰問程序，被告之辯護人於原審時亦為
    被告行使證人詰問權，本院認已無再調查之必要，附此敘明
    。
貳、實體部分：
一、訊據被告乙○○矢口否認有何販賣第二級毒品之犯行，辯稱
    ：伊先前積欠周峰隆1,000元，周峰隆於案發當日打電話給
    伊，是要還錢，伊即駕駛車牌號碼6453-KE號自用小客車前
    往約定地點樹林高中後，伊發現忘了帶錢，經周峰隆同意，
    始駕駛上開自用小客車搭載周峰隆返回伊之住處拿錢，抵達
    住處後，伊下車拿錢再回到車內，因周峰隆之友人在樹林高
    中不耐等候，一直打電話催他，伊未及將欠款償還給周峰隆
    ，即逕行駕車搭載周峰隆返回樹林高中，並因此闖紅燈而為
    警攔查，警察前來取締之際，周峰隆持1個手提包提前下車
    ，經警打開周峰隆之手提包檢視，伊始知其內藏有安非他命
    2包、磅秤1個及吸食器1組，上開物品均非伊之所有，亦不
    知係何人所有云云。
二、經查：
  (一)本件被告於94年7月5日8時許，接獲周峰隆之來電後，與周
    峰隆相約在臺北縣樹林市○○路之樹林高中前見面，嗣被告
    駕駛車牌號碼6453-KE號自用小客車前往，並在樹林高中前
    搭載周峰隆後，於同日9時40分許，在臺北縣樹林市○○路
    97號前，因闖紅燈為警攔查，而在同車乘客周峰隆之手提包
    內起出扣案之甲基安非他命2包（合計淨重0.89公克，因鑑
    驗使用0.036公克，驗餘淨重0.854公克）等事實，為被告供
    認無訛。又扣案2小包疑似毒品之物，經鑑定化驗其成分，
    均呈甲基安非他命之陽性反應，有臺灣檢驗科技股份有限公
    司94年8月1日濫用藥物檢驗報告2件在卷可憑（見偵卷第76
    、77頁）。
  (二)被告有於上開時地販賣扣案之甲基安非他命2包予證人周峰
    隆之事實，業據證人周峰隆於偵查及原審審理時證述明確。
    證人周峰隆於94年7月19日檢察官偵訊時證稱：扣案之安非
    他命，是我於查獲當天早上8時許以電話撥打給被告，約定
    在樹林高中交貨，我當場交1,000元給被告後，被告交給我
    的等語（見偵卷第54、55頁）；於94年11月9日、94年12月
    14日原審審理時證稱：警察查獲半年前認識被告，一直到94
    年7月初在樹林火車站遇到被告，被告才留他的電話給我，
    並跟我說要買安非他命可以找他，．．．扣案之安非他命2
    包，是我以1,000元向被告購買，94年7月5日上午8、9時，
    在樹林市○○路之樹林高中前，被告開車在那邊等我，我上
    了他的車子，他載我逛了一圈，被告把安非他命交給我，我
    把1,000元交給被告，被告要載我回樹林高中時，因為闖紅
    燈被警察攔下，．．．當時被告開車載我在中華路那邊繞一
    圈，再載我回到原來上車的地方，我朋友在那邊等我，．．
    ．我朋友叫沈向名，他當天向我借機車，騎來還我，我請他
    陪我一起過去，．．．我有向沈向名借1,000元，說要去拿
    東西，我的意思是拿安非他命，．．．當天警察搜身時，我
    身上沒有錢，．．．該1,000元已經交給被告，因為我跟被
    告拿1,000元的安非他命等語（見原審卷第78至84頁、第103
    至107頁）。亦與證人即警員丙○○於本院審理時到庭所證
    述查獲經過情形相符（見本院卷第44、45頁95年5月18日審
    判筆錄）。衡情證人周峰隆與被告僅係一般朋友關係，並無
    任何仇隙，應無設詞攀誣被告之虞；且觀諸上揭證詞，其就
    交易毒品之主要情節指證歷歷，所稱當時有友人沈向名陪同
    前往、向沈向名借1,000元等節，並據證人沈向名於94年12
    月14日原審審理時結證屬實（見原審卷第98至102頁），及
    證人警員丙○○於本院審理時亦證稱：查獲被告時，其身上
    懷有現金約七千元，因被告否認係販毒所得，故未扣案等語
    （見本院卷第45頁正面），及被告亦不爭執其遭警查獲時，
    身上確實帶有現金七、八千元之事實（見原審院卷第110頁
    ）；足認被告當時確曾於周峰隆進入其所駕駛之上開自用小
    客車後，在車內將扣案之甲基安非他命2包交付予周峰隆，
    並向周峰隆收取價金1,000元無訛。
  (三)又被告之辯護人於原審時，雖以沈向名事前是否知悉周峰隆
    前往樹林高中係將向被告購毒、查獲時警車距離被告自用小
    客車之距離及周峰隆之手提包係在何處查獲等細節，認證人
    周峰隆、沈向名二人之證述有所不符，而質疑證人周峰隆上
    揭證詞之真實性。惟依證人周峰隆所證：「（當時有無跟沈
    向名說過去做什麼？）我有跟沈向名借1,000元，說要去拿
    東西，我的意思是拿安非他命。（沈向名是否知道你要去拿
    的東西就是安非他命？）知道，因為沈向名知道我有在吸毒
    」（見原審卷第103、104頁）；證人沈向名證稱：「（當天
    周峰隆約你去有無說去做何事？）周峰隆沒有說得很清楚，
    他只說他要用錢，跟我借1,000元」、「（周峰隆有無說為
    何叫你陪他去樹林中華路？）沒有，他只是說叫我陪他過去
    找人拿東西」（見原審卷第100頁、101頁）。經核渠二人證
    詞，均已清楚描述周峰隆於事前曾經向沈向名借款1,000 元
    ，並對沈向名表示要去找人「拿東西」，但確未明言係擬購
    買毒品，僅係周峰隆因認定沈向名知悉其有吸毒惡習，而推
    測沈向名應知其所稱之「拿東西」即係「拿安非他命」，渠
    等證言並無明顯矛盾之處。又證人對於過去事件所為之證述
    ，牽涉其觀察、記憶及表達之能力，於經歷相當時期後，對
    於細節或不能為鉅細靡遺之陳述，此乃人情之常，惟如證人
    對該事件之主要情節仍有記憶，尚非不能依具體情形採為裁
    判之基礎。查被告與周峰隆交易毒品之主要情節，業經證人
    周峰隆指證歷歷，且有證人沈向名之證詞及被告之供述可佐
    ，足認所證屬實，已於前述，自不能以證人周峰隆、沈向名
    二人就若干查獲細節之描述或主觀之認知有所出入，即認證
    人周峰隆之證述一概不能採信。而被告所辯：其於查獲當日
    與周峰隆相約，係為向周峰隆償還其積欠之1,000元云云；
    惟與證人周峰隆所述不符，已如上述；且被告於查獲當日9
    時10分許即與周峰隆會面，迄同日9時40分許為警查獲時，
    周峰隆身上並沒有錢，被告則懷有七、八千元等情，俱如前
    述，而交付欠款端在須臾之間，倘被告與周峰隆會面之目的
    確在清償欠款，豈有見面達半小時之後，被告仍未完成向周
    峰隆給付欠款之理，所辯顯非事實，不足採信。
  (四)至被告之辯護人於原審中曾另請求對被告及證人周峰隆進行
    測謊，惟本院參酌證人周峰隆於偵查、原審時所證內容均相
    一致，顯非臨訟杜撰而來，復參以案發迄今已近一年之久，
    認無測謊之必要。被告之辯護人又向本院請求將扣案磅秤、
    毒品上之指紋送請鑑定係何人所有；惟上開扣案證物自查獲
    迄今，歷經偵審程序已近一年，均未就其上之指紋為任何證
    據保全，辯護人猶向本院聲請為指紋鑑定，顯無必要。又被
    告之辯護人向本院聲請調查當場查獲本案之證人警員丙○○
    （辯護人原係具狀請求調查證人警員龔明甲，惟經本院聯繫
    後，辯護人同意改為調查另名警員丙○○），以查明扣案之
    磅秤為何人所有？然證人警員丙○○於本院審理時到庭證稱
    ：被告及周峰隆二人在車上的情形都沒有看到，第一眼看到
    的就是周峰隆下車往前走，．．．後來在警局做筆錄，周峰
    隆有說安非他命是他向被告買的，磅秤是下車前乙○○硬塞
    給他的等語（見本院卷第45頁）；是本案查獲員警並未當場
    見聞證人周峰隆身上之磅秤是否係被告於下車前所交付，況
    本院亦未以扣案磅秤為被告論罪之依據，證人丙○○之上開
    證言自不足為被告有利之認定。
  (五)被告有販賣甲基安非他命毒品二包共1000元予證人周峰隆之
    事實，已認定如上。被告究竟有自差價中獲利若干，因被告
    否認犯罪，及毒品乃屬違禁物品，無可信公定之市場交易價
    格可查，以致無法確切查明被告所販售毒品之實際進價，並
    計算其獲利數額。惟徵以安非他命毒品價格昂貴，取得不易
    ，且毒品危害防制條例第4條第2項所定販賣第二級毒品安非
    他命之法定刑為無期徒刑或七年以上有期徒刑，得併科七百
    萬元以下罰金，刑責甚重；加以有關機關查緝甚嚴，風險甚
    高，被告豈有甘冒被查緝法辦重刑之危險，平白轉手他人之
    可能，足認被告販入毒品安非他命之價格必較售出價格低廉
    。再被告與證人周峰隆乃一般交情，且參以證人周峰隆於原
    審中所述，係於距本案之半年前，被告主動留下電話號碼並
    告知有在賣安非他命，而證人周峰隆於案發當日，果然僅以
    電話表示向被告購買毒品，並約定地點即進行交易，其過程
    與一般通常商品買賣之交易情節並無二致，自不能因被告否
    認犯罪，而因毒品未有公定可信之市場交易價格可查，無法
    確實查明利得，即謂其無營利意圖。再販毒者之每次獲利程
    度，視每次進貨之品質、數量、價格而定，自難以被告於本
    案所販售之毒品有二小包，即推認其並無實際利得。又一般
    吸毒者價購毒品，焉有可能查知販毒者之獲利若干，證人周
    峰隆雖未明確指稱被告是否有獲利及獲利若干，乃事理之常
    ，自不能以此即為被告有利之認定。綜上推論，被告該次出
    售毒品甲基安非他命之行為，應係以高於進價出售，其有營
    利意圖，至堪認定。
  (六)綜上所述，本件被告販賣第二級毒品甲基安非他命之犯行，
    已堪認定，應依法論科。
三、核被告所為，係犯毒品危害防制條例第4條第2項之販賣第二
    級毒品罪。其持有第二級毒品甲基安非他命之低度行為，為
    販賣之高度行為所吸收，不另論罪。又被告前於92年間因施
    用第一、二級毒品案件，經原審法院判處有期徒刑6月、4月
    ，並定應執行有期徒刑8月確定，已於93年9月4日執行完畢
    之事實，有本院被告前案紀錄表可稽，其於有期徒刑執行完
    畢後5年以內，再犯本件有期徒刑以上之罪，為累犯，應依
    刑法第47條規定加重其刑。
四、原審以被告罪證明確，適用毒品危害防制條例第4條第2項、
    第18條第1項前段、第19條第1項，刑法第11條（原審判決誤
    載為第11條前段）、第47條規定，並審酌被告正值少壯之年
    ，不思努力進取，明知毒品對於人體有莫大戕害，竟漠視毒
    品之危害性，而販賣第二級毒品甲基安非他命圖利，嚴重危
    害國民身心健康及社會風氣，且不能勇於認錯，一再飾詞狡
    辯，犯罪後之態度非佳，及其犯罪之動機、目的、手段、販
    賣毒品之數量、所得利益等一切情狀，量處有期徒刑七年六
    月；並說明扣案之甲基安非他命2包（合計淨重0.89公克，
    因鑑驗使用0.036公克，驗餘淨重0.854公克。），係本案查
    獲之第二級毒品，不問屬於犯人與否，均應依毒品危害防制
    條例第18條第1項前段規定沒收銷燬之（另用以包裝扣案毒
    品用之膠袋2只，因該扣案毒品已經被告販售交予證人周峰
    隆，應係周峰隆所有，故不一併宣告沒收；原審判決就此部
    分亦未宣告之，惟未敘明理由，茲補充之。）；及被告於案
    發時向周峰隆所收取之對價1,000元（未扣案，但依其性質
    並無滅失之問題），為其販賣第二級毒品甲基安非他命之犯
    罪所得，且屬被告所有，應依同條例第19條第1項規定沒收
    之，如全部或一部不能沒收時，以其財產抵償之；至於本件
    查獲時另扣得之磅秤1個、吸食器1組等物，查無證據堪認與
    本件被告犯罪有何直接關連，爰不予宣告沒收。認事用法均
    無不合，量刑亦稱妥適，被告上訴猶執前詞否認犯罪，指摘
    原判決不當，為無理由，應予駁回。
據上論斷，應依刑事訴訟法第368條，判決如主文。
本案經檢察官呂光華到庭執行職務。
中    華    民    國    95    年    6     月    29    日
                  刑事第十七庭  審判長法  官  陳貽男
                                      法  官  許仕楓
                                      法  官  孫惠琳
以上正本證明與原本無異。
如不服本判決，應於收受送達後十日內向本院提出上訴書狀，其
未敘述上訴之理由者並得於提起上訴後十日內向本院補提理由書
（均須按他造當事人之人數附繕本）。
                                      書記官  魏汝萍
中    華    民    國    95    年    6     月    29    日
附錄：本案論罪科刑法條全文
毒品危害防制條例第4條第2項：
製造、運輸、販賣第二級毒品者，處無期徒刑或7 年以上有期徒
刑，得併科新臺幣7 百萬元以下罰金。


司法院資訊處製作；財團法人民間司法改革基金會備份。
